臺灣高等法院高雄分院刑事判決　　　　　　　　　　九十年度上訴字第一二四五號
　　上　訴　人
　　即　被　告　乙○○
　　選任辯護人　劉新安
　　上　訴　人
　　即　被　告　丙○○
右上訴人因違反毒品危害防制條例等案件，不服臺灣高雄地方法院八十七年度訴字第
二八二八號中華民國九十年六月二十九日第一審判決（起訴案號：臺灣高雄地方法院
檢察署八十七年度偵字第一０五一一號），提起上訴，本院判決如左：
      主  文
原判決關於乙○○部分撤銷。
乙○○連續販賣毒品，累犯，處有期徒刑拾肆年，褫奪甲權捌年。扣案之海洛因壹包
（驗後淨重零點壹玖甲克）沒收銷毀之；0000000000號行動電話壹支及新
台幣柒仟元均沒收。
其他上訴駁回。
    事  實
一、乙○○曾於民國八十二年間因違反麻醉藥品管理條例案件，經本院判處有期徒刑
    三月確定，並於八十三年四月二十日易科罰金執行完畢，詎仍不知悔改，竟基於
    意圖販賣海洛因藉以牟利之概括犯意，以其所有之行動電話000000000
    0號為聯絡工具，自八十七年三月間某日起，連續在高雄市○○路○○道下之麥
    當勞旁，將丙○○無償轉讓予其施用之第一級毒品海洛因，以每小包新臺幣（下
    同）二千元至三千元不等之價格，販賣海洛因予吳冠鋒施用三次，共得利七千元
    。嗣於八十七年五月四日上午十時許，為警持臺灣高雄地方法院檢察署檢察官核
    發之搜索票，前往位於高雄市○○區○○路十四號吳冠鋒住處搜索，而查獲吳冠
    鋒施用毒品之犯行，經其供出毒品來源係購自乙○○後，由吳冠鋒撥打前開行動
    電話號碼與乙○○聯絡，佯稱欲再以三千元向其購買海洛因一包（毛重０．四甲
    克），雙方談妥價格、約定交易時間、地點，於當日晚間七時許，乙○○依約至
    高雄市○○路○○道下之麥當勞旁欲交付海洛因予吳冠鋒之際，即為警當場查獲
    而未遂，並扣得海洛因一包（驗後淨重○‧一九甲克）及其所有供販賣海洛因聯
    絡用之上開行動電話一支。
二、丙○○明知安非他命業經行政院衛生署甲告為禁藥，竟基於概括犯意，自八十七
    年二月間某日起，至同年五月三日某時，連續在其高雄市○○區○○路四十號四
    樓住處，無償轉讓安非他命及海洛因（轉讓海洛因部分未經起訴）予其弟乙○○
    施用，先後約數次。嗣於八十七年五月四日晚間八時三十分許，為警經由乙○○
    帶同至丙○○上開住處而當場查獲，並扣得海洛因一包（驗後淨重○‧○七甲克
    ）。
三、案經高雄市政府警察局移送臺灣高雄地方法院檢察署檢察官偵查起訴。
      理  由
甲、上訴駁回部分：
一、訊據上訴人即被告（下稱被告）丙○○否認有轉讓安非他命予乙○○之犯行，辯
    稱其未轉讓毒品予乙○○，乙○○之毒品係向趙金聰取得，因趙金聰身染重病，
    為了維護趙金聰，始承認轉讓毒品予乙○○等語。經查：
    (一)被告丙○○如何將安非他命轉讓予被告乙○○一節，業據被告丙○○於偵查中
      初訊時供稱：「（問：有無提供安給乙○○？）偶而。」等語（見偵查卷第十
      九頁）；核與同案被告乙○○於偵查中初訊時供述：「（問：有無吸食安非他
      命或海洛因？）二種都有，二種都是向我哥哥丙○○要的，二種都是從今年二
      月間開始用，用到前天被抓時，有時候在家裡用，有時在民生醫院廁所，都是
      用燒烤氣化方式吸食。（問：丙○○是否經常供應海洛因及安非他命給你？）
      我跟他要才給我，我跟他要過很多次，都是我到他住處跟他要。（問：安非他
      命來源？）我哥哥丙○○給我的。」等語相符（見偵查卷第十七頁反面及第十
      九頁）；且被告乙○○為警查獲時所採之尿液經送請高雄市政府衛生局檢驗結
      果，亦呈甲基安非他命陽性反應，有該局八十七年五月七日高衛試煙字第Ｘ─
      五二號煙毒尿液檢驗成績書一紙附於偵卷可稽（見偵查卷第二十六、二十七頁
      ），而被告乙○○亦因施用第一、二級毒品，經本院於八十七年七月九日以八
      十七年度毒聲字第九○三號裁定送勒戒處所觀察、勒戒，亦有該裁定書一份附
      卷可參（見偵查卷第五十四頁）。
    (二)被告乙○○嗣雖翻異前詞，改稱所吸食之安非他命係向趙金聰拿的，因當時趙
      金聰身染重病，怕連累到趙金聰，所以才那樣講等語。惟被告乙○○與丙○○
      為親兄弟，是被告乙○○於偵查中之供述，當無誣陷被告丙○○之理，且參以
      被告乙○○茍若係怕連累其兄趙金聰，理應於警察訊問其毒品來源時，答以不
      知道或係某不知真實姓名年籍之人處所取得，豈有一樣是親兄弟而捨被告丙○
      ○而救趙金聰之理，是被告乙○○前揭翻異前詞所為之陳述，顯係迴護之詞，
      尚難據此為被告丙○○有利之認定。
    (三)被告丙○○雖辯稱被告乙○○為警查獲後，始經警循線查獲，其隨後復帶同警
      方查獲案外人趙金聰，案外人趙金聰又協助警方查獲案外人李進興，惟案外人
      趙金聰均未遭移送，足佐案外人趙金聰因身染重病，為了維護案外人趙金聰，
      因而於警訊未真實供述等語。然案外人趙金聰、李進興為警查獲，係屬另一案
      件，與本案尚無干係，亦無交換條件之說之情，已經證人即警員林仁傑、李書
      旭、黃財興述明確（見本院九十一年三月十一訊問筆錄）；況衡諸常理，警方
      已查獲被告丙○○轉讓毒品，如復查獲案外人趙金聰販賣毒品，必當依法併移
      送偵辦，實無私下允許被告乙○○頂替案外人趙金聰之動機與理由。再經本院
      調閱案外人李進興違反毒品危害防制條例一案全卷，亦查無被告丙○○所辯之
      情事，是被告丙○○此部分所辯，尚難採取。
    綜上所述，被告丙○○前開所辯，顯係事後卸責飾詞，不足採信，被告丙○○犯
    行洵堪認定。
二、查安非他命屬中樞神經興奮劑，具有輕微之成癮性，服用後會產生依賴性、耐藥
    性，並引起不安、頭昏、顫抖、亢進性反應、失眠、焦慮、譫妄、慢性中毒、精
    神障礙、類似精神分裂症之錯覺、幻覺、妄想及伴有行動與性格異常等副作用，
    其劑量增大時，甚至會導致死亡；而其慣用者，由於精神錯亂，更具有暴力攻擊
    及反社會行為等傾向，情況極為嚴重；尤以戒解不易，其毒害不在煙毒之下，危
    害國民健康，影響社會安寧，亟須嚴厲管制，以期徹底杜絕，是以行政院衛生署
    於六十九年十二月八日以衛署藥字第三０一一二四號甲告列為禁藥。且於七十九
    年十月九日又將非他命以衛署藥字第九Ｏ四一四二號甲告列入麻醉藥品管理條例
    第二條第四款所定「化學合成麻醉藥品」管理，七十九年十月十一日生效，並禁
    止非法輸入、製造、販賣、持有、吸用，此後安非他命仍兼受麻醉藥品與禁藥之
    管理，業據行政院衛生署於八十一年二月二十二日以衛署藥字第八一０六八四六
    號函說明綦詳。核被告丙○○所為，係犯藥事法第八十三條第一項之轉讓禁藥罪
    。被告行為後，毒品危害防制條例業於八十七年五月二十日甲布，同年月二十二
    日生效，該條例第二條第二項第二款已將安非他命列為第二級毒品，且於同條例
    第八條第二項規定：「轉讓第二級毒品者，處六月以上五年以下有期徒刑，得併
    科新臺幣七十萬元以下罰金」，其法定刑較之被告行為時有效之藥事法第八十三
    條第一項規定：「明知為偽藥或禁藥，而販賣、供應、調劑、運送、寄藏、牙保
    、轉讓或意圖販賣而陳列者，處五年以下有期徒刑，得併科新臺幣十萬元以下罰
    金」為重，比較新舊法之結果，以行為時之藥事法第八十三條第一項對被告有利
    ，依刑法第二條第一項但書之規定，自應適用最有利於被告之藥事法第八十三條
    第一項規定論處。被告丙○○先後多次轉讓之犯行，時間緊接，方法相同，觸犯
    構成要件相同之罪名，均顯係基於概括犯意為之，應依連續犯之規定，以一罪論
    ，並加重其刑。又被告丙○○非法持有安非他命之低度行為，應為轉讓禁藥之高
    度行為所吸收，不另論罪。
三、原審以被告丙○○罪證明確，因而適用藥事法第八十三條第一項，刑法第十一條
    前段、第二條第一項但書、第五十六條、第四十一條第一項，罰金罰鍰提高標準
    條例第二條規定，並審酌被告丙○○於八十一年、八十二年間曾因施用毒品案件
    ，經法院分別判處有期徒刑四年、三年二月確定，有台灣高等法院被告全國前案
    紀錄表在卷足憑，素行不佳，竟不知悔改，再轉讓安非他命供其弟吸用，戕害他
    人之身心健康及擴散毒品之危害，且犯後猶否認犯行等一切情狀，量處有期徒刑
    伍月，併諭知易科罰金之折算標準。至扣案被告丙○○所有之海洛因一包（驗後
    淨重○‧○七甲克），並非用以轉讓之用，尚與本案被告丙○○轉讓安非他命之
    犯行無相關連，乃不另予宣告沒收。原判決認事用法，並無不合，量刑亦稱妥適
    。被告丙○○上訴意旨猶辯稱未犯罪，為無理由，應予駁回。又刑法規定其中事
    關執行如易服勞役、易科罰金、易以訓誡、數罪併罰之定執行刑及緩刑等，不應
    適用舊法，無依刑法第二條第一項規定之適用（最高法院二十九年上字第五二五
    號判例參照），併予敘明。
乙、撤銷改判部分：
一、訊據上訴人即被告（下稱被告）乙○○固坦承交付海洛因予吳冠鋒施用之事實，
    惟矢口否認有販賣海洛因之犯行，辯稱是其與吳冠鋒共同出資向趙金聰購買等語
    。經查：
    (一)被告乙○○如何將海洛因販賣予吳冠鋒等情，業據被告乙○○於警訊時供稱：
      「（問：吳冠鋒是如何與你聯絡？向你以多少錢購買○‧四甲克之海洛因？）
      吳冠鋒是打我所有之0000000000號行動電話給我，並向我要買○‧
      四甲克海洛因，價格是新台幣三千元。（問：你是否曾犯有販賣毒品予他人？
      情形如何？）我曾有販賣海洛因予吳冠鋒，含本次被當場查獲，合計共有肆次
      之多，每次金額皆在二千元至三千元不等，交易地點均在九如路交流道下麥當
      勞旁。」等語（見警卷第一頁反面、第二頁）；復於偵查初訊時供稱：「（問
      ：是否有賣海洛因給吳冠鋒？）是，賣過他四次，賣他二千元或三千元，都在
      九如路麥當勞交易，都是他先打電話給我，然後約定地點。（問：你是在賣海
      洛因時被抓的？）是。（問：對吳冠鋒的警訊筆錄有何意見？（提示））答：
      他講的都對。」等語（見偵查卷第十七頁反面、第十八頁正、反面）明確。
    (二)證人吳冠鋒於警訊時亦證稱：「（問：所施打之海洛因係向何人購得？如何聯
      絡？價格如何？）．．．同年（八十七年）三月，該「明德」之男子另介紹我
      與乙名「明仔」之男子認識，而後來我亦向其購買海洛因，且均打00000
      00000號行動電話向「明仔」購毒，共購得肆次，每次以貳至參仟元不等
      價格，且均在高市○○路麥當勞交易。（問：現經你引導警方前往高雄市○○
      區○○路交流道下所查獲綽號「明仔」之乙○○是否就是販賣海洛因給你之人
      ？現場查獲何物？）經我引導警方所查獲之乙○○，經我當場指認就是販賣海
      洛因給我綽號「阿明」本人沒錯，另警方在乙○○身旁（因警方表明身分時，
      乙○○立即將海洛因丟棄）起獲海洛因壹包。」等語（見警卷第六頁正、反面
      ），且證人吳冠鋒於八十七年五月四日上午十時許，為警查獲採尿送驗，確呈
      嗎啡陽性反應，有高雄市政府衛生局煙毒尿液檢驗成績書一紙附可稽（見偵查
      卷第二十六、二十七頁），證人吳冠鋒確有施用毒品海洛因犯行，是被告乙○
      ○上述於警訊及偵查中初訊時之自白，核與證人吳冠鋒於警訊中證述之情節相
      符。
    (三)另參以八十七年五月四日上午十時許，為警持臺灣高雄地方法院檢察署檢察官
      核發之搜索票，前往位於高雄市○○區○○路十四號證人吳冠鋒住處搜索，而
      查獲證人吳冠鋒施用毒品之犯行，經證人吳冠鋒供出毒品來源係購自被告乙○
      ○後，由證人吳冠鋒與被告乙○○聯絡，佯稱欲以三千元向其購買海洛因一包
      ，雙方談妥價格、約定交易時間、地點，於當日晚間七時許，被告乙○○依約
      至高雄市○○路○○道下之麥當勞旁會見證人吳冠鋒等情，業據證人即查獲吳
      冠鋒之警員林仁傑於原審調查時到庭證稱：「（問：吳冠鋒誘出乙○○的通話
      內容為何？）事發已半年，吳冠鋒隨我們回隊調查，吳冠鋒說與乙○○約在麥
      當勞，並有查獲海洛因，內容是談向乙○○購買毒品的價格。」等語（見原審
      卷第三十七頁），並有扣案之海洛因一包及被告乙○○所有供販賣海洛因聯絡
      用之上開行動電話一支足資佐證，而扣案之海洛因一包經送請法務部調查局檢
      驗結果，確係海洛因無訛，淨重○‧一九甲克（包裝重○‧二四甲克），有該
      局八十七年六月一日編號000000000號鑑定通知書一紙在卷可憑。則
      被告乙○○基於販賣毒品海洛因之故意，與購買者即證人吳冠鋒談妥價格、約
      定交易時間、地點，攜帶海洛因一包依約前往交易處所，著手實施販賣毒品之
      行為，至為明顯。至被告乙○○雖於接獲證人吳冠鋒電話後，未即時買賣交付
      毒品海洛因，而約定當日下午七時許買賣交付毒品海洛因，然此並無礙被告乙
      ○○販賣毒品海洛因之犯行。
    (四)被告乙○○將被告丙○○無償轉讓予其施用之第一級毒品海洛因，以每小包二
      千元至三千元不等之價格，販賣海洛因予吳冠鋒施用三次，被告乙○○從中賺
      取價差，其營利意圖自明，並被告乙○○因販賣海洛因所得之財物，以一次三
      千元、二次二千元計算，共為七千元。
    (五)證人吳冠鋒嗣後雖於偵查中及原審審理時翻異前詞，改稱其係拿錢託乙○○向
      趙金聰買的等語，而被告乙○○雖亦翻異前詞，改稱所吸食之安非他命係向趙
      金聰拿的，因當時趙金聰身染重病，怕連累到趙金聰，所以才那樣講等語。惟
      證人吳冠鋒於警訊時已明確證述其如何向被告乙○○購買海洛因，並引導警方
      誘出被告乙○○，復核以被告乙○○在警訊及偵查中供述相符，已如前述，且
      證人吳冠鋒於本院調查審理時並未舉證證明警察如何給其壓力令其作不利於被
      告乙○○之陳述，被告乙○○於警訊中亦供稱與證人吳冠鋒係朋友關係，彼此
      間並無仇隙，則證人吳冠鋒於警訊中所為之陳稱，當無攀誣構陷被告乙○○之
      理。是證人吳冠鋒前揭翻異前詞所為之陳述，顯係迴護之詞，尚難據此為被告
      乙○○有利之認定。
    (六)辯護人雖辯稱被告乙○○為警查獲後，再帶同警方查獲被告丙○○，被告丙○
      ○隨後復帶同警方查獲案外人趙金聰，案外人趙金聰又協助警方查獲案外人李
      進興，惟案外人趙金聰均未遭移送，足認被告乙○○所辯因趙金聰身染重病，
      為了維護趙金聰，因而於警訊未真實供述等語。然案外人趙金聰、李進興為警
      查獲，係屬另一案件，與本案尚無干係，亦無交換條件之說之情，已經證人即
      警員林仁傑、李書旭、黃財興述明確（見本院九十一年三月十一訊問筆錄）；
      況衡諸常理，警方已查獲被告乙○○販賣毒品海洛因，如復查獲案外人趙金聰
      販賣毒品，必當依法併移送偵辦，實無私下允許被告乙○○頂替案外人趙金聰
      之動機與理由。再經本院調閱案外人李進興違反毒品危害防制條例一案全卷，
      亦查無辯護人所辯之情事，是辯護人所辯，尚難採取。
    綜上所述，被告乙○○前開所辯，顯係事後卸責飾詞，不足採信，本件事證明確
    ，被告乙○○犯行洵堪認定。
二、核被告乙○○三次販賣海洛因既遂，所為係犯肅清煙毒條例第五條第一項之販賣
    毒品罪；被告乙○○最後一次之販賣行為，雖與購買者即證人吳冠鋒談妥價格、
    約定交易時間、地點，但因證人吳冠鋒係配合警方查案，當時實無購買海洛因之
    真意，故被告乙○○之犯行在法律上之評價係已著手於非法販賣海洛因之行為而
    未遂，係犯同條例第六條之販賣毒品未遂罪。被告行為後，毒品危害防制條例業
    於八十七年五月二十日甲布，同年月二十二日生效，該條例第二條第二項第一款
    已將海洛因列為第一級毒品，然舊法即肅清煙毒條例第五條第一項規定：「販賣
    毒品者，處死刑或無期徒刑」，與新法即毒品危害防制條例第四條第一項規定：
    「販賣第一級毒品者，處死刑或無期徒刑，處無期徒刑者，得併科新台幣一千萬
    元以下罰金」之規定相互比較，前開毒品危害防制條例之法定刑顯較為高，是被
    告犯後法律已有變更，且經比較新舊法之結果，以行為時之肅清煙毒條例第五條
    第一項對被告有利，依刑法第二條第一項但書之規定，應適用最有利於被告之肅
    清煙毒條例第五條第一項規定論處。被告乙○○先後多次販賣（三次既遂、一次
    未遂）之犯行，時間緊接，方法相同，觸犯構成要件相同之罪名，均顯係基於概
    括犯意為之，應依連續犯之規定，以販賣毒品既遂一罪論，惟法定刑為死刑或無
    期徒刑，依法不得加重其刑。被告乙○○非法持有海洛因之低度行為，應為販賣
    海洛因之高度行為所吸收，乃不另論罪。另被告乙○○曾於八十二年間因違反麻
    醉藥品管理條例案件，經本院判處有期徒刑三月確定，並於八十三年四月二十日
    易科罰金執行完畢，有臺灣高雄地方法院檢察署刑案資料查註紀錄表及臺灣高等
    法院被告全國前案紀錄表一份在卷可參，其受有期徒刑執行完畢，於五年以內再
    犯有期徒刑以上之本罪，應論以累犯，然因本件販賣毒品罪之法定刑為死刑或無
    期徒刑，故依法不得加重其刑。又被告乙○○販賣海洛因予他人施用，固嚴重戕
    害他人身心健康，造成毒品之危害，惟念其為前開犯行時尚僅二十七歲，年紀尚
    輕，對重典之認識未夠深切，為圖一時之利，而犯重典，若科以法定本刑，尚嫌
    過苛，衡情尚有可憫恕之處，爰依刑法第五十九條規定減輕其刑罰。
三、原審以被告乙○○罪證明確，予以論罪科刑，固非無見，惟查販賣毒品所得之財
    物，依肅清煙毒條例第十三條第一項之規定，係採義務沒收主義，故因販賣毒品
    所得之財物，不以當場搜獲扣押為限，均應宣告沒收。原判決認定被告乙○○以
    每小包二千元至三千元不等之價格，販賣海洛因予吳冠鋒施用三次，但對被告乙
    ○○販賣海洛因所得之財物為若干，並未詳加審認，並依法宣告沒收，尚有未洽
    。被告乙○○上訴意旨猶辯稱未犯罪，雖無理由，但原判決此部分既有上述可議
    之處，自應由本院撤銷改判。爰審酌被告乙○○於八十二年間因違反麻醉藥品管
    理條例案件，經本院判處有期徒刑三月確定，並於八十三年四月二十日易科罰金
    執行完畢，有台灣高等法院被告全國前案紀錄表在卷足憑，仍不知悔改，竟販賣
    海洛因予他人施用，戕害他人之身心健康及擴散毒品之危害，且犯後猶否認犯行
    ，惟念及被告乙○○為前開犯行時尚僅二十七歲，年紀尚輕，對重典之認識未夠
    深切，為圖一時之利，而犯重典，若科以法定本刑，尚嫌過苛等一切情狀，量處
    被告乙○○有期徒刑十四年，且依被告乙○○犯罪性質，認有褫奪甲權之必要，
    併予宣告褫奪甲權八年。另扣案被告乙○○所有之海洛因一包（驗後淨重○‧一
    九甲克），應依肅清煙毒條例第十二條前段規定沒收銷毀之，而供販賣海洛因聯
    絡所用之0000000000號行動電話一支，係供犯罪所用之物，及被告乙
    ○○販賣所得財物七千元，均應依肅清煙毒條例第十三條第一項規定宣告沒收。
據上論結，應依刑事訴訟法第三百六十八條、第三百六十九條第一項前段、第三百六
十四條、第二百九十九條第一項前段、肅清煙毒條例第五條第一項、第十二條前段、
第十三條第一項，刑法第十一條前段、第二條第一項但書、第五十六條、第四十七條
、第五十九條、第三十七條第二項，判決如主文。
本案經檢察官彭南雄到庭執行職務。
中      華      民      國    九十一    年      四      月    二十三    日
                              臺灣高等法院高雄分院刑事第二庭
                                  審判長法官  曾永宗
                                        法官  邱永貴
                                        法官  郭玫利
右正本證明與原本無異。
如不服本判決應於收受本判決後十日內向本院提出上訴書狀，其未述上訴理由者，
並得於提起上訴後十日內向本院補提理由書狀（均須按他造當事人之人數附繕本)「
切勿逕送上級法院」。
                                      書記官  高惠珠
中      華      民      國    九十一    年      四      月    二十五    日
附錄本判決論罪科刑法條
肅清煙毒條例第五條第一項：
販賣、運輸、製造毒品、鴉片或麻煙者，處死刑或無期徒刑。
藥事法第八十三條第一項：
明知為偽藥或禁藥，而販賣、供應、調劑、運送、寄藏、牙保、轉讓或意圖販賣而陳
列者，處五年以下有期徒刑，得併科新臺幣十萬元以下罰金。
                                       Ａ
